【裁判字號】    98,交聲,445
【裁判日期】    980904
【裁判案由】    交管條例聲異
【裁判全文】
臺灣板橋地方法院交通事件裁定         98年度交聲字第445號
原處分機關  交通部公路總局臺北區監理所蘆洲監理站
異  議  人  乙○○
即受處分人
上列異議人因違反道路交通管理處罰條例案件，對於交通部公路
總局臺北區監理所蘆洲監理站於民國98年2 月20日以北監蘆字第
裁46-AEX528808號所為之裁決處分（原舉發案號：臺北市政府警
察局98年2 月7 日北市警交字第AEX528808 號），聲明異議，本
院裁定如下：
    主  文
異議駁回。
    理  由
一、按汽車駕駛人，行經有燈光號誌管制之交岔路口闖紅燈者，
    處新臺幣（下同）一千八百元以上五千四百元以下罰鍰；汽
    車駕駛人有第五十三條情形者，記違規點數三點，道路交通
    管理處罰條例第53條第1 項、第63條第1 項第3 款分別定有
    明文。
二、原處分意旨略以：異議人即受處分人乙○○於民國98年2 月
    7 日下午6 時30分許，駕駛車牌號碼為6HV-725 號之重型機
    車，行經有燈光號誌管制之臺北市○○○路○段149 巷口（
    下稱系爭路口）時闖紅燈左轉駛入149 巷，經臺北市政府警
    察局大同分局警員當場以北市警交字第AEX528808 號違反道
    路交通管理事件通知單舉發，嗣異議人依法提出申訴，經交
    通部公路總局臺北區監理所蘆洲監理站於98年2 月20日以北
    監蘆字第裁46-AEX528808號裁決書裁決，裁處異議人罰鍰一
    千八百元，並記違規點數三點。
三、異議意旨則略以：異議人原沿延平北路二段行駛，行經系爭
    路口時，燈光號誌為綠燈，遂左轉駛入149 巷，停車後準備
    用餐，卻被隨後之警員告知有闖紅燈行為，異議人當時即向
    該警員說明，可能是燈光號誌剛變換，警員隨後才到，其所
    看到的紅燈，不是異議人左轉時之號誌，該警員卻不予理會
    ，並回說系爭路口有監視器，如有不服可向主管機關申訴。
    嗣異議人前往臺北市政府警察局大同分局，請求調閱當天監
    視器畫面未果，本件僅憑舉發警員隨後所看到之燈光號誌，
    別無其他闖紅燈之證據，即認定異議人有闖紅燈行為，實有
    不服，爰向本院聲明異議云云。
四、經查：
(一)異議人確於前揭時、地駕駛上開機車在系爭路口左轉之事實
    ，為異議人所自承，核與證人即舉發員警甲○○於本院調查
    時所為之證述相符，並有舉發通知單一份附卷可稽，是此部
    分之事實堪以認定，合先敘明。
(二)關於異議人通過系爭路口時之燈號部分，證人即舉發警員甲
    ○○於本院調查時到庭具結證稱：「（法官問：請描述當時
    執行什麼勤務？）我執行交通稽查勤務。（法官問：你當時
    在哪裡看到異議人違規？）我執行延平北路南往北的方向，
    我騎乘警用機車，就在延平北路二段及延平北路149 巷前的
    路口，我在那邊停等紅燈號誌，異議人紅燈左轉，他轉到
    149 巷，停在巷口，那邊有一家麵店，他停車的時候，我馬
    上趨前攔停，並告知他違規的事實。我可以馬上攔停就表示
    我也在停紅燈，當時他有停一下，後來就直接左轉。然後那
    時候很多車輛在停紅燈，只有他那台紅燈左轉，所以我當時
    確定是他那台車闖紅燈，當時我身上有穿制服。…（法官問
    ：你攔停下來之後，異議人有無說什麼話？）他起先說看可
    不可以開輕一點，我跟他說這是公文書，不可以隨便更改違
    規事實。…（異議人問：我當時被攔停時我是不是有跟你強
    調說我是綠燈才轉過來的？）我沒有印象，可是我一攔停他
    時就告知他是闖紅燈。…（法官問：有無去調監視畫面？）
    是他聽錯，他當時要求我開輕一點，我說不行，他才說要我
    出示照片他才心服口服，我就走到巷子口往上看，我是說如
    果有的話我就調監視器給你看，但是那個地點沒有監視器。
    」等語（參見本院98年3 月27日訊問筆錄），可知證人甲○
    ○於舉發當時適於系爭路口停等紅燈，其所處位置與系爭路
    口距離甚近，應無誤認燈號或誤判違規車輛之可能。再者，
    證人甲○○與異議人素不相識，亦無任何嫌隙可言，衡情亦
    無甘冒偽證罪之風險而無端攀誣異議人之必要，其前開證詞
    ，自堪予以採信。
(三)按交通警員製單舉發違反道路交通處罰條例所列之違規事實
    ，本質上係公務員依法執行職務之行為，如有枉法構陷或為
    不實記載之行為，則需負擔嚴厲之刑事責任，國家並以此擔
    保交通警員能忠實執行職務。若謂交通警員取締交通違規行
    為時，除其親身所見聞外，均需預留其他證據以證其實，將
    造成執法效率不彰，且常有窒礙難行之情況，當非適論。況
    於未裝設自動感應攝影器材路段，就「闖紅燈」等一瞬間突
    發之交通違規行為，因無法期待員警於發現後能及時攝影取
    證，事實上亦僅能仰賴舉發員警目視為之，別無其他舉證之
    可能，如無其他證據顯示舉發員警有誤認或故意構陷之情事
    時，尚難以舉發員警無法提出其他證據佐證，即認其所述不
    可採信，否則未裝設自動感應攝影儀器之路段，即陷入駕駛
    人得任意闖紅燈違規之狀態，自非妥適，道路交通管理處罰
    條例第7 條之2 第1 項第1 款即規定就闖紅燈之違規行為得
    以逕行舉發，可資參照，是異議人此部分所辯，亦非可採。
五、綜上所述，異議人執前揭情詞為辯，均非足採，其確有本件
    闖紅燈之違規事實，堪以認定。據此，原處分機關依道路交
    通管理處罰條例第53第1 項、第63條第1 項第3 款之規定，
    裁處異議人罰鍰一千八百元，並記違規點數三點，核無不當
    ，本件異議為無理由，應予駁回。
六、據上論斷，應依道路交通案件處理辦法第19條，裁定如主文
    。
中    華    民    國    98    年    9     月    4     日
                  交通法庭  法  官    張紹省
上列正本證明與原本無異。
如不服本裁定，應於裁定送達後五日內敘明抗告理由，向本院提
出抗告狀。
                            書記官    周雅玲
中    華    民    國    98    年    9     月    7     日


司法院資訊處製作；財團法人民間司法改革基金會備份。
